【裁判字號】    89,上易,2906
【裁判日期】    891031
【裁判案由】    詐欺
【裁判全文】
臺灣高等法院刑事判決                          八十九年度上易字第二九○六號
    上  訴  人  臺灣桃園地方法院檢察署檢察官
    被      告  甲○○
右上訴人因被告詐欺案件，不服臺灣桃園地方法院八十九年度易字第二四五七號，中
華民國八十九年六月七日第一審判決（起訴案號：臺灣桃園地方法院檢察署八十八年
度偵字第一四七六三號）提起上訴，本院判決如左：
    主  文
上訴駁回。
    理  由
一、本案經本院審理結果，認第一審判決對被告甲○○為無罪之諭知，核無不當，應
    予維持，並引用第一審判決書記載之理由，如附件。
二、檢察官循告訴人乙○○之聲請上訴意旨略以：
  (一)被告甲○○與告訴人乙○○於民國八十七年一月九日簽訂協議書時，已明知其未
    得活會會員王秀麗、林妙真等二十三人同意或授權，有台灣桃園地方法院八十八
    年度訴字第四七五號民事判決在卷可稽，足證被告簽訂協議書時，主觀上已有詐
    欺告訴人之犯意。
  (二)被告甲○○與告訴人乙○○簽訂協議書第四條雖明載「自右開土地辦妥所有權移
    轉登記日起，乙方（即被告）對甲方（即告訴人）之債權全部消滅，不得對甲方
    有任何民刑事上請求」，惟被告竟仍向臺灣桃園地方法院執行處聲請對告訴人所
    有之二筆土地（即桃園縣大溪鎮○○段三八○、三○地號之持份土地）之強制執
    行，經告訴人向該法院提起債務人異議之訴撤銷強制執行程序（見臺灣桃園地方
    法院八十八年度訴字第四十二號民事判決）後，始未得逞。原審未斟酌右揭客觀
    事實完全導因於被告以詐術使告訴人陷於錯誤，而簽訂協議書所致，率認被告無
    詐欺犯意及詐欺事實，難謂適法。
  (三)原審對證人林妙真、王秀麗於臺灣桃園地方法院八十八年四七五號民事判決中稱
    ：「被告以代表人身分與聲請人間所簽訂之協議書，事先未徵得渠等二人之同意
    或授權」與二人在原審審理時稱：「口頭上由甲○○出面代表」等供述相互矛盾
    ，原審漏未審酌。認被告涉有刑法第三百三十九條第一項之詐欺取財罪嫌等語。
二、按「犯罪事實應依證據認定之，無證據不得推定其犯罪事實」，刑事訴訟法第一
    百五十四條定有明文。次按「刑法第三百三十九條第一項詐欺罪之成立，以意圖
    為自己或第三人不法所有，以詐術使人將本人或第三人之物交付為要件。所謂以
    詐術使人交付，必須被詐欺人因其詐術而陷於錯誤，若其所用方法不能認為詐術
    ，亦不致使人陷於錯誤，即不構成該罪。」（見最高法院四十六年台上字第二六
    ○號判例）。因此苟無直接或間接證據，足資證明被告於行為之初確有詐欺之不
    法所有意圖及行使詐術者，縱令事後涉及違反契約之行為，亦僅生民事債務不履
    行責任，與詐欺罪之構成要件不該當，自應諭知無罪之判決。
三、訊據被告固坦承只有十位債權人（即臺灣桃園地方法院八十六年度促字第二七五
    三九號支付命令上所列之債權人）委託其與告訴人協議（見本院八十九年九月八
    日訊問筆錄），辯稱「（支付命令以外的其他人，並沒有授權要你去簽協議書，
    你為什麼要把那些人的名字寫在協議書上？）乙○○的債務共壹仟多萬，有二十
    四個債務人，他說要用那塊土地給二十四個人分」（見本院八十九年十月六日訊
    問筆錄）。經查：
  (一)證人林妙真、王秀麗稱：「是口頭上由甲○○出面代表」（見原審卷第三十三頁
    ）；證人周炳榮稱：「他（即甲○○）是說正式打字後，他們會蓋章，因甲○○
    是他們（即甲○○以外之二十三人）最好的朋友，都是甲○○幫乙○○招來的會
    員，且平時會費均是由甲○○收好後交給乙○○」（見原審卷第四十六頁）；證
    人邱秀美稱：「因大家都把錢交給甲○○去繳，所以跟甲○○聯絡叫他去處理」
    （見原審卷第五十三頁）；鄭有義稱：「土地過戶給甲○○（他代表其他二十四
    人，過戶給他）由他處理，他有跟我說不能過戶給他的名字，要過戶給他兒子的
    名下」（見原審卷第五十三頁反面）。另告訴人亦坦承：「連會頭我共七十八個
    ，他代表二十四個，都是他的自己人」（見本院八十九年九月八日訊問筆錄），
    足證被告雖未於簽訂契約前取得其餘二十三人之授權書，但其行為主觀上應無詐
    欺之犯意，客觀上亦無欺罔之行為。
  (二)被告向臺灣桃園地方法院聲請對告訴人強制執行之主要原因為：雙方草簽協議書
    時，告訴人曾口頭承諾另有兩筆土地要過戶給被告，但未履行。如告訴人能口頭
    承諾將另兩筆土地過戶予被告，被告即會去與其他債權人斡旋，邀得同意或授權
    ，再簽正式協議書，但事後告訴人違約，故其他債權人亦表示不能同意等語，此
    有臺灣桃園地方法院八十八年度訴字第四十二號民事判決附卷足憑（見偵查卷一
    七○五號第十頁）及被告八十八年十二月三日庭提刑事答辯狀在卷可參（見原審
    卷第十九頁），且與證人吳世華稱：「他是說過一筆，二筆還沒過，他叫我們過
    去簽名蓋章，但因只有過一筆，所以我們不願簽名蓋章」（見原審卷第六十一頁
    反面），互核一致，故難謂被告行使詐術使告訴人陷於錯誤，而簽訂協議書。
  (三)證人林妙真、王秀麗於臺灣桃園地方法院八十八年四七五號民事判決審理中坦承
    ：甲○○以被告代表人身分與原告間所簽訂契約，事先未徵得被告等二人之同意
    或授權等語，確與該二人在原審審理時所供「口頭上由甲○○出面代表」互不一
    致，惟此供述之矛盾，尚難謂被告即有詐欺之不法意圖及行使詐術之行為，而使
    告訴人簽訂協議書。
五、綜上所陳，被告並無陷告訴人於錯誤之犯意及行使詐術之行為，足認其辯稱未詐
    欺告訴人等情，尚屬可採。此外本院復查無其他確切證據，足資認定被告確有詐
    欺之犯行，因不能證明被告犯罪，原審為無罪之諭知，核無不合，檢察官上訴意
    旨指摘原判決不當，求與撤銷改判，非有理由，應予駁回。據上論斷，應依刑事
    訴訟法第三百七十三條、三百六十八條判決如主文。
本案經檢察官王安明到庭執行職務。
中      華      民      國    八十九    年      十      月    三十一    日
                  臺灣高等法院刑事第七庭
                                  審判長法  官  吳  啟  民
                                        法  官  蘇  隆  惠
                                        法  官  林  瑞  斌
右正本證明與原本無異。
不得上訴。
                                        書記官  丁  淑  蘭
中      華      民      國    八十九    年     十一     月      二      日
臺灣高等法院刑事裁定                          八十九年度上易字第二九０六號
    上  訴  人  臺灣桃園地方法院檢察署檢察官
    被      告  甲○○  男  五十七歲（民國○○○年○○月○○日生）
                        住桃園縣大溪鎮瑞興里五十九號
                        身分證統一編號：Ｚ000000000號
右被告因詐欺案件，本院於中華民國八十九年十月三十一日所宣示之判決正本，有應
更正部分，本院裁定如左：
    主    文
原判決末，法官「蘇隆惠」部分，應更正為「施俊堯」。
    理    由
一、按判決有誤寫、誤算，或其類此之顯然錯誤者，或其正本與原本不符者，法院得
    以裁定更正之，民事訴訟法第二百三十二條第一項定有明文。上開規定，依大法
    官會議第四十三號解釋，於刑事訴訟法準用之。
二、本件原判決正本有如主文所示之顯然錯誤，應予更正。爰裁定如主文。
中      華      民      國    八十九    年      十一    月    二十三    日
                              臺灣高等法院刑事第七庭
                                  審判長法  官  吳  啟  民
                                        法  官  施  俊  堯
                                        法  官  林  瑞  斌
右正本證明與原本無異。
不得抗告。
                                        書記官  丁  淑  蘭
中      華      民      國    八十九    年     十一     月    二十四    日


司法院資訊處製作；財團法人民間司法改革基金會備份。
